【裁判字號】    91,簡,917
【裁判日期】    920130
【裁判案由】    水利法
【裁判全文】
臺北高等行政法院裁定                              九十一年度簡字第九一七號
    原      告  甲○○
    被      告  法務部行政執行署花蓮行政執行處
    代  表  人  乙○○代理處.
右當事人間因水利法事件，原告提起行政訴訟。本院裁定如左︰
    主  文
原告之訴駁回。
訴訟費用由原告負擔。
    理  由
一、按訴訟事件不屬行政法院之權限者，行政法院應以裁定駁回之，行政訴訟法第一
    百零七條第一項第一款定有明文。
二、本件原告起訴主張略以經濟部水利處第九河川局於民國（下同）九十年八月二十
    七日上午十一時許，查獲原告與另一共同行為人王東乾未經許可於花蓮縣花蓮溪
    中興大橋上游河川行水區內擅採及堆置土石，經濟部遂以違反水利法第七十八條
    第一項第三款規定併依同法第九十二條之一規定，分別以經濟部九十年十月五日
    經（九０）水利九字第０九０八九００一二九號處原告罰鍰三萬元（折合新台幣
    九萬元整）及處另一行為人王東乾以經濟部九十年十月五日經（九０）水利九字
    第０九０八九００一三０號罰鍰三萬元（折合新台幣九萬元整）；然原告認另一
    行為人王東乾僅接獲行政院以中華民國九十年九月二十六日台九十訴字第０五六
    四二八號函命其補正提起訴願之應載事項及應備文件，惟其卻接獲法務部行政執
    行署花蓮行政執行處九十一年七月二十九日九十一年度水利罰執字第００００一
    七二號通知函命其繳納新台幣九０、００五元（移送金額九０、０００元及執行
    必要費用五元），爰認此為同案不同裁定之判決，對原告權益有欠缺公平等語。
三、經查，上揭原告所指被告核發之執行通知，係被告就義務人即原告所負公法上金
    錢給付義務，因逾期未履行經濟部九十年十月五日經（九０）水利九字第０九０
    八九００一二九號命其履行之罰鍰三萬元，爰依行政執行法規定於行政執行程序
    中核發執行命令。按行政執行法第十一條第一項規定「義務人依法令或本於法令
    之行政處分或法院之裁定，負公法上金錢給付義務，有下列情形之一，逾期不履
    行，經主管機關移送者，由行政執行處就義務人之財產執行之：‧‧‧。」同法
    第九條第一項規定「義務人或利害關係人對執行命令、執行方法、應遵守之程序
    或其他侵害利益之情事，得於執行程序終結前，向執行機關聲明異議。」是以，
    原告對被告所核發之執行命令，如認其有侵害其利益情事，自應依該條規定向執
    行機關即被告「聲明異議」，要不得依行政訴訟法提起行政訴訟，以資救濟，故
    本院對之並無審判權。從而原告向本院起訴，即難認合法，應予駁回。另查，原
    告爭執何以另一行為人王東乾僅獲命其補正提起訴願之應載事項及應備文件，而
    其卻接獲法務部行政執行署花蓮行政執行處九十一年度水利罰執字第００００一
    七二號通知函，而認此為同案不同裁定之判決，惟查，命王東乾應補正之通知，
    係因王東乾就經濟部九十年十月五日經（九０）水利九字第０九０八九００一三
    ０號處分書表示不服提起訴願，因未符訴願法第五十六條規定之要件，遂由訴願
    決定機關即「行政院」以中華民國九十年九月二十六日台九十訴字第０五六四二
    八號函命其補正提起訴願之應載事項及應備文件，其非原告於訴狀中指稱之獲本
    院（即台北高等行政法院）命補正之裁定，故原告所指似有所誤。再者，經濟部
    水利署第九河川局已於九十一年七月十八日以經授水字第０九一二０三０一八０
    ０號代辦經濟部行政執行案件移送書將原告應納之新台幣九萬元移送被告為強制
    執行，而就另一行為人王東乾部分，亦已於九十一年七月十八日經經濟部水利署
    第九河川局以經授水字第０九一二０三０一八一０號代辦經濟部行政執行案件移
    送書將王東乾應納之新台幣九萬元移送被告予以強制執行，是以，本件原告指述
    同案不同裁定之判決，顯係原告誤解，併予說明。
四、依行政訴訟法第一百零七條第一項第一款、第一百零四條、民事訴訟法第九十五
    條、第七十八條，裁定如主文。
中    華    民    國    九十二      年        一    月    三十    日
                 臺 北 高 等 行 政 法 院   第 七 庭
                                         法  官  鄭小康
右為正本係照原本作成。
本件以訴訟事件所涉及之法律見解具有原則性者為限，始得於本裁定送達後十日內向
本院提出抗告狀（須按他造人數附繕本），並經最高行政法院許可後方得抗告。
中    華    民    國    九十二      年        二    月      六    日
                                         書記官  黃倩鈺


司法院資訊處製作；財團法人民間司法改革基金會備份。
